【裁判字號】    90,台上,5121
【裁判日期】    900816
【裁判案由】    妨害自由
【裁判全文】
最高法院刑事判決                                九十年度台上字第五一二一號
    上訴人  台灣高等法院檢察署檢察官
    被  告  甲○○
            乙○○
右上訴人因被告等妨害自由案件，不服台灣高等法院中華民國八十八年五月二十日第
二審判決（八十七年度上訴字第五二七五號，起訴案號：台灣板橋地方法院檢察署八
十六年度偵字第四八○、一一○○九號），提起上訴，本院判決如左：
    主  文
上訴駁回。
    理  由
按刑事訴訟法第三百七十七條規定，上訴於第三審法院，非以判決違背法令為理由，
不得為之。是提起第三審上訴，應以原判決違背法令為理由，係屬法定要件。如果上
訴理由狀並未依據卷內訴訟資料，具體指摘原判決不適用何種法則或如何適用不當，
或所指摘原判決違法情事，顯與法律規定得為第三審上訴理由之違法情形，不相適合
時，均應認其上訴為違背法律上之程式，予以駁回。本件檢察官上訴意旨略稱：原判
決認定，被告甲○○、乙○○之行為僅成立傷害罪，對於被訴妨害自由部分說明不另
為無罪之諭知。然而：(一)依據證人吳國賓、吳軒全之供述，足見本案發生時，告訴人
羅吉森係隻身陷於台北縣三重市○○路○段七十四號之辦公室內，被告等係以聚眾及
傷害之手段妨害羅吉森之自由，致羅吉森不敢求救。(二)依據吳國賓之證述「辦公室雖
有透明玻璃，但有百葉窗關著」，從而其餘公司員工，均無法目睹被告等在辦公室內
之行為。(三)證人戴瑞成僅證稱，伊有看到甲○○與羅吉森進入倉庫，並未證稱羅吉森
進入倉庫時，有看到伊。另羅吉森雖曾打電話通知工人修門，及命員工送貨，但係先
經被告等同意。(四)被告等之供述，或前後不一，或與證人吳國賓、吳軒全、陳文宏之
證詞不符，可知被告等之辯解，係畏罪之詞。原判決未論以妨害自由罪，有違反判例
、理由不備，或違背論理法則、證據法則及經驗法則之違法云云。
惟查原判決維持第一審論處被告等共同傷害人之身體罪刑之判決，對於被訴妨害自由
部分，因罪嫌不足而不另為無罪之諭知，已敘明：公訴意旨以被告等從台北縣三重市
○○路○段七十二號將羅吉森強押至隔鄰之七十四號辦公室內，剝奪羅吉森之行動自
由，因認被告等涉有刑法第三百零二條第一項之妨害自由罪嫌，係以羅吉森之指訴為
唯一證據。惟被告等始終否認有妨害自由之行為，並辯稱當天係前往上址與羅吉森解
決債權、債務關係，羅吉森邀請伊等進入辦公室內商談，於談判過程中羅吉森來去自
如，最後並同意以貨物抵債。羅吉森亦供承，此期間有接聽電話，命員工進入辦公室
點貨及送貨，並打電話請鐵工前來修鐵門。證人楊志斌、戴瑞成、吳國賓等，亦均未
看見被告等有押人情事。依據卷證資料，既僅能證明被告等被訴傷害部分成立犯罪，
因檢察官對於被告等涉嫌妨害自由部分，係與前開有罪部分依一罪關係起訴，故妨害
自由部分不另為無罪之諭知等情綦詳。按告訴人之告訴，係以使被告受刑事訴追為目
的，是其陳述是否與事實相符，仍應調查其他證據以資審認。羅吉森於告訴時係指稱
：被告等及其餘三名不詳姓名者共同從七十二號將之押往七十四號辦公室，並押到後
面倉庫看貨，其公司之員工吳國賓、吳軒全目擊現場過程（見偵字第四八○號卷第七
頁背面、第十六頁背面、第三十一頁、第三十二頁背面）。但羅吉森之公司所屬員工
吳國賓、吳軒全並未看見羅吉森被押，有吳國賓、吳軒全之筆錄在卷可查。另證人楊
志斌、戴瑞成（即向羅吉森分租七十四號辦公室之尚格公司之廠長及員工），亦分別
證稱：未看見被告等押人（見原審卷第一○四頁背面、第一○五頁背面、第一○六頁
）；及「當時他（指甲○○）與羅吉森二人進入倉庫，羅吉森走在前面，甲○○跟在
後面，……沒有見到兩人吵架」（見第一審卷第五十七頁）。均無從證明羅吉森之陳
述與事實相符，自不能單憑其告訴為唯一證據，即逕認被告等有妨害自由之行為，原
審就此部分敘明不另為無罪之諭知，並無不合。上訴意旨雖指摘原判決有違背法令，
但依其所述內容，均屬單純事實之爭執，並未依據卷內訴訟資料，為具體之指摘，上
訴人徒憑己見，就原判決已說明事項或屬原審採證認事職權之適法行使，任意指摘為
違法，顯與法律規定得為第三審上訴理由之違法情形，不相適合，其上訴違背法律上
之程式，應予駁回。
據上論結，應依刑事訴訟法第三百九十五條前段，判決如主文。
中      華      民      國     九十     年      八      月     十六     日
                              最高法院刑事第十二庭
                                  審判長法官  呂  潮  澤
                                        法官  陳  世  雄
                                        法官  孫  增  同
                                        法官  林  開  任
                                        法官  蕭  權  閔
      右正本證明與原本無異
                                              書  記  官
中      華      民      國     九十     年      八      月    二十一    日


司法院資訊處製作；財團法人民間司法改革基金會備份。
